【裁判字號】    98,停,12
【裁判日期】    980227
【裁判案由】    聲請停止執行
【裁判全文】
臺北高等行政法院裁定
                                        98年度停字第12號
聲  請  人  國穎鞋業有限公司
代  表  人  甲○○
相  對  人  行政院海岸巡防署海岸巡防總局
代  表  人  賀湘臺（局長）住同上
上列當事人間因政府採購法事件，聲請人聲請停止相對人中華民
國97年8 月14日岸後採字第0970010508號函之執行，本院裁定如
下：
    主  文
聲請駁回。
聲請程序費用由聲請人負擔。
    理  由
一、本件聲請意旨略以：聲請人於民國（下同）96年3月2日參與
    相對人所辦理「CGB96009PE勤務採購鞋」採購案投標，以報
    價最低得標，並簽訂採購契約。嗣相對人以97年8 月14日岸
    後採字第0970010508號函，主張聲請人有政府採購法第101
    條第1 項第3 款之情事，擬將聲請人刊登政府採購公報。聲
    請人依法提出異議，經相對人函覆異議處理結果，聲請人承
    攬政府機關採購案件高達公司總承攬數99% ，原處分之效果
    業已限制營業範圍，足以影響聲請人之商譽及營業活動，使
    聲請人在3 年內將形同停業，蒙受營業損失，將使聲請人倒
    閉及50餘名員工失業，所生之損害顯屬難以回復。且聲請人
    不得投標，此3 年期間無法累積工程實績，而工程實績為參
    標承攬日後工程之必要條件，是已生聲請人永久喪失參標機
    會之結果，日後顯已無法回復原狀。另回復原狀係屬不能時
    ，法律固定有得以金錢損害賠償之規定，惟恐難認得以金錢
    賠償之損害，即不生難以回復損害之情況。果損失填補可以
    金錢為之，但金額過鉅或計算困難，亦應考慮是否有必要列
    為「難以回復損害」之範圍。再者，停權期間3 年，縱使聲
    請人獲勝訴判決確定，原處分恐已執行完畢，是以有先予停
    止執行之必要及急迫性。況相對人顯存有本案結果預先實施
    之嫌。又聲請人係依法設立之公司，則停止執行於公益上無
    重大影響。行政機關以政府採購法規定刊登拒絕往來廠商時
    ，應謹慎為之，並符合比例原則、行政恣意禁止法則，本件
    履約爭議，業經行政院公共工程委員會提出調解建議減價新
    台幣159,402 元（證物2 ），聲請人就前開調解建議亦同意
    接受，基於公平原則、比例原則，本件履約爭議應以前述調
    解建議作為最佳解決途徑，而無再行刊登政府採購公報衍生
    停權效果，造成聲請人難以回復之損害。為此，依行政訴訟
    法第116 條第3 項、第5 項規定聲請裁定命相對人停止前揭
    處分執行云云。
二、按「原處分或決定之執行，除法律另有規定外，不因提起行
    政訴訟而停止。」、「於行政訴訟起訴前，如原處分或決定
    之執行將發生難於回復之損害，且有急迫情事者，行政法院
    亦得依受處分人或訴願人之聲請，裁定停止執行。但於公益
    有重大影響者，不在此限。」、「停止執行之裁定，得停止
    原處分或決定之效力、處分或決定之執行或程序之續行之全
    部或部分。」行政訴訟法第116條第1項、第3項及第5項分別
    定有明文。而所謂難於回復之損害，係指其損害不能回復原
    狀，或不能以金錢賠償，或在一般社會通念上，如為執行可
    認達到回復困難之程度而言。
三、查相對人將聲請人列為拒絕往來廠商公告名單，刊登於政府
    採購公報，依政府採購法第 103條第1項第1款規定，聲請人
    自刊登之次日起三年內不得參與投標或作為決標對象或分包
    廠商，並非撤銷聲請人之營利事業登記，聲請人仍得本其營
    利事業登記項目繼續經營，且限制期間亦僅三年，非必然即
    使聲請人營運陷入困難（最高行政法院92年度裁字第1626號
    裁定意旨參照）。縱認聲請人因原處分無法參與其他公共工
    程投標或一般公司行號因此將聲請人列入拒絕往來廠商名單
    而發生營利損害，仍屬財產上之損害，在一般社會通念上，
    並非不能以金錢賠償，難謂將發生難於回復之損害。至於聲
    請人認本件刊登公報之結果，將影響聲請人商譽、營業損失
    、員工失業之損害，惟此部分損害賠償之請求，非不能以金
    錢賠償獲得救濟或以他法回復，即不發生難於回復之損害（
    最高行政法院92年度裁字第1626號、第1388號、第1709號裁
    定意旨參照）。從而，聲請人上揭主張，尚難認有不能回復
    之損害，核與前揭停止執行之要件不符，其聲請停止執行，
    不應准許。
四、依行政訴訟法第104 條、民事訴訟法第95條、第78條，裁定
    如主文。
中    華    民    國    98    年  2     月    27      日
              台北高等行政法院第六庭
                      審 判 長法  官   闕銘富
                              法  官   陳鴻斌
                              法  官   許瑞助
上為正本係照原本作成。
如不服本裁定，應於送達後10日內向本院提出抗告狀（須按他造
人數附繕本）。
中    華    民    國    98    年  2     月    27      日
                              書記官  吳芳靜


司法院資訊處製作；財團法人民間司法改革基金會備份。
